臺灣高等法院臺南分院民事判決　94年度上字第112號
上　訴　人　乙○○
訴訟代理人　王正宏　律師
複 代 理人　曾子珍　律師
被上訴人　　健源成企業股份有限公司
法定代理人　甲○○
訴訟代理人　羅振宏　律師
上列當事人間請求撤銷股東會決議事件，上訴人對於民國94年3
月31日臺灣嘉義地方法院第一審判決（93年度訴字第468號）提
起上訴，本院於94年9月6日言詞辯論終結，判決如下：
    主  文
上訴駁回。
第二審訴訟費用由上訴人負擔。
    事實及理由
一、本件上訴人起訴主張：其為被上訴人公司之董事長，被上訴
    人公司於民國93年6月5日在嘉義市○○○路65號羅振宏律師
    事務所所召集之臨時股東會（下稱系爭股東會），出席股東
    代表股數尚不及已發行股份總數之半數，竟逕自作成選任清
    算人，並處分分配公司資產之決議，其決議方法違反公司法
    第174條規定等情，爰依公司法第189條規定提起本訴。並聲
    明：(一)原判決廢棄。(二)被上訴人健源成企業股份有限公司於
    民國九十三年六月五日於嘉義市○○○路六十五號（即羅振
    宏律師事務所）所為之股東臨時會決議應予撤銷。
二、被上訴人則以：被上訴人公司發行股份總數為1,000股，系
    爭臨時股東會有股東陳芳全、陳寶瑞、甲○○三人出席，陳
    芳全代表股數為310股，陳寶瑞及甲○○代表股數各為100股
    ，合計為510股，已超過股份總數半數，並經出席股東全部
    同意作成決議，該決議應屬合法等語，資為抗辯。並聲明：
    駁回上訴人之上訴。
三、查被上訴人公司於71年7月24日改選董監事，選任上訴人為
    董事長，訴外人陳芳全為監察人，並於71年7月28日向臺灣
    省建設廳申請變更登記，所附股東名單記載陳芳全持有股數
    142.5股、陳寶瑞持有股數162.5股，甲○○持有股數162.5
    股、乙○○持有股數142.5股、王金城持有股數10股、王明
    義持有股數190股、王明德持有股數190股，嗣因股數應為整
    數，不得有小數點，經臺灣省建設廳命其補正，被上訴人公
    司經補正後，再於71年8月12日向臺灣省建設廳申請變更登
    記，所附股東名單記載陳芳全持有股數310股、陳寶瑞持有
    股數100股，甲○○持有股數100股、乙○○持有股數100股
    、王金城持有股數10股、王明義持有股數190股、王明德持
    有股數190股。被上訴人公司業經經濟部以74年10月7日經（
    74）商校2之5713號函命令解散，並經前臺灣省政府建設廳
    以75年2月3日75建三字第110579號公告撤銷登記，因被上訴
    人公司董事長即上訴人迄未召開股東會討論清算事宜，被上
    訴人公司監察人陳芳全乃於93年6月5日在嘉義市○○○路65
    號羅振宏律師事務所召集臨時股東會，被上訴人公司有股東
    陳芳全、陳寶瑞、甲○○三人出席，會中決議「(一)選任甲○
    ○為清算人。(二)為進行公司清算，公司應終止與上訴人間土
    地信託登記契約，並請求移轉登記。(三)公司因清算資產工作
    所需費用，按股東持有股份分攤支付。(四)公司資產按股東股
    份比例分配」。被上訴人公司發行股份總數為1,000股，並
    發行記名股票，上訴人持有100股股票，陳芳全、陳寶瑞、
    甲○○三人均未持有被上訴人公司股票等事實，為兩造所不
    爭，並有臨時股東會會議紀錄、申請書、變更登記事項卡、
    股東名單在卷可稽，復經原審向經濟部中部辦公室調閱被上
    訴人公司歷次申請登記案卷查核屬實，堪信為真實。
四、按股東會之決議，除本法另有規定外，應有代表已發行股份
    總數過半數股東之出席，以出席股東表決權過半數之同意行
    之；股東會之召集程序或其決議方法，違反法令或章程時，
    股東得自決議之日起30日內，訴請法院撤銷其決議，公司法
    第174條、第189條分別定有明文。上訴人主張系爭股東會之
    出席股東代表股數尚不及已發行股份總數之半數，該次決議
    之決議方法違反公司法第174條規定乙節，為被上訴人所否
    認，並以前揭情詞置辯，是本件所應審究者厥為系爭股東會
    之出席股東代表股數是否超過已發行股份總數之半數？茲分
    述如下：
  (一)修正前公司法第164條雖明定「記名股票，由股票持有人以
    背書轉讓之」。惟修正前公司法第169條第1項第1款另明定
    「股東名簿應記載各股東之姓名或名稱、住所或居所」。修
    正前公司法第165條第1項復明定「記名股票之轉讓，非將受
    讓人之本名或名稱記載於股票，並將受讓人之本名或名稱及
    住所或居所記載於公司股東名簿，不得以其轉讓對抗公司」
    。記名股票之轉讓以過戶為對抗公司之要件，其意義在於股
    東對公司之資格可賴以確定，即公司應以何人為股東，悉依
    股東名簿之記載以為斷。在過戶以前，受讓人不得對於公司
    主張自己係股東，惟一旦過戶，則受讓人即為股東，且公司
    應將其列為股東。蓋股份有限公司係由經常變動之多數股東
    所組成，若不以股東名簿之記載為準，則股東與公司間之法
    律關係將趨於複雜，無從確認而為圓滿之處理。是凡於股東
    名簿登記為股東者，縱未持有公司股票，除被證明該過戶登
    記出於偽造或不實者外，該股東仍得主張其有股東資格而行
    使股東之權利。
  (二)查被上訴人公司於71年8月12日向臺灣省建設廳申請董監事
    變更登記，所附股東名單記載陳芳全持有股數310股、陳寶
    瑞持有股數100股，甲○○持有股數100股、乙○○持有股數
    100股、王金城持有股數10股、王明義持有股數190股、王明
    德持有股數190股等情，為兩造所不爭，並有申請書、變更
    登記事項卡及股東名單附卷可稽。上訴人於71年7月24日已
    獲推選為被上訴人公司董事長，其雖否認71年8月12日被上
    訴人公司向經濟部聲請變更登記事項（該次董監事變更登記
    申請）為其所製作，惟自認上訴人名下之印章係其所有，僅
    稱其印章是交給上訴人母親陳蔡招保管，當時陳芳全跟陳蔡
    招住在一起，使用上訴人印章云云，然被上訴人公司董事長
    雖為上訴人，公司業務是由上訴人跟陳蔡招經營，已據被上
    訴人陳明在卷，而上訴人母親陳蔡招已身故，71年8月12日
    被上訴人公司向經濟部聲請變更登記事項（該次董監事變更
    登記申請）究係陳蔡招所為抑上訴人授權陳蔡招所為，已無
    從查考。上訴人既對申請書上其名義之印文並不爭執為真正
    ，自應就此印章被盜用之事實負舉證之責任，上訴人雖提出
    被上訴人公司股東租金分配領取單為證，主張被上訴人公司
    所有之土地出租所得租金未按前開股東名單所載股數比例分
    配，足認該股東名單登載不實等語，惟上訴人自承目前持有
    股票股數僅為100股，而被上訴人公司之股份總數為1,000股
    ，與其所述分得租金比例1.25/9並不相符，且被上訴人公司
    股東均為親戚關係，其就租金之分配與持股比例未必相符，
    是租金未按股東持股比例分配，尚不足以反證前開股東名單
    登載不實，上訴人既未舉證證明前揭申請書、變更登記事項
    卡及股東名單等係屬偽造，縱陳芳全、陳寶瑞、甲○○三人
    未持有被上訴人公司股票，在未有其他第三人持該股票向被
    上訴人公司請求變更股東名簿之記載前，陳芳全、陳寶瑞、
    甲○○自得據前開股東名單所載股數行使股東權利。前開股
    東名單既載明陳芳全持有股數310股、陳寶瑞持有股數100股
    ，甲○○持有股數100股，合計為510股，超過已發行股份總
    數1,000股之半數，則經陳芳全、陳寶瑞、甲○○出席並同
    意作成之系爭股東會決議，其決議方法與前揭公司法第174
    條規定，即無不合。
五、從而，上訴人依公司法第189條規定，請求撤銷被上訴人公
    司93年6月5日所召集之臨時股東會決議，為無理由，應予駁
    回。原審為上訴人敗訴之判決，於法並無不合。上訴人上訴
    意旨指摘原判決不當，求予廢棄改判，准如上訴聲明之請求
    ，為無理由，應予駁回。
六、本件判決之基礎已臻明確，兩造其餘攻擊防禦方法及舉證，
    核與判決無影響，爰不另一一論述，併此敘明。
七、據上論結，本件上訴為無理由，依民事訴訟法第449條第1項
    、第78條，判決如主文。
中　　華　　民　　國　　94　　年　　 9　　月　　20　　日
                  民事第一庭    審判長法　官　王惠一
                                      法　官　林永茂
                                      法　官　蘇重信
上為正本係照原本作成。
如對本判決上訴，須於判決送達後20日內向本院提出上訴狀，未
表明上訴理由者，應於上訴後20日內，向本院提出理由書（須附
繕本）。
中　　華　　民　　國　　94　　年　　 9　　月　　20　　日
                                      書記官　黃文生
                                                  Ｊ
